【裁判字號】    95,家抗,26
【裁判日期】    950516
【裁判案由】    拋棄繼承
【裁判全文】
臺灣臺北地方法院民事裁定              95年度家抗字第26號
抗  告  人    丙○○
兼法定代理人  甲○○
抗  告  人    丁○○
上列當事人間聲請拋棄繼承事件，抗告人對於民國95年3 月21日
本院95年度繼字第116 號第一審裁定提起抗告，本院裁定如下：
    主    文
原裁定廢棄。
抗告人拋棄繼承之聲請准予備查。
聲請費用新臺幣壹仟元及抗告程序費用新臺幣壹仟元由抗告人負
擔。
    理    由
一、抗告意旨略以：被繼承人乙○○於民國95年1 月1 日死亡，
    而抗告人為被繼承人乙○○之繼承人，依法聲明拋棄繼承。
    原審補正裁定雖由小叔張明傑代收，惟當時抗告人甲○○不
    在國內，致未能如期補正。爰依法提出抗告，請求廢棄原裁
    定等語。
二、按抗告法院認抗告為有理由者，應廢棄原裁定，自為裁定，
    必要時得命原法院或審判長更為裁定（非訟事件法第46條準
    用民事訴訟法第436 條之1 第3 項準用第492 條第2 項規定
    參照）。
三、次按繼承人拋棄其繼承權，應於知悉其得繼承之時起2 個月
    內以書面向法院為之，民法第1174條第1 項、第2 項前段定
    有明文，此為法定必須具備之程式。
四、經查：
（一）查被繼承人乙○○於95年1 月1 日死亡，而抗告人甲○○
      為其配偶，抗告人丙○○為其子女，抗告人丁○○為其父
      親，鍾新妹為其母親，此有戶籍謄本附卷可稽，自堪信為
      真實。
（二）次查抗告人於95年1 月20日向本院聲明拋棄繼承，原審為
      確認抗告人甲○○、丙○○確為被繼承人乙○○之繼承人
      及其是否有拋棄繼承之意思，於同年月27日裁定命抗告人
      於收受裁定之日起7 日內提出經財團法人海峽交流基金會
      驗證之拋棄繼承聲明書、鍾新妹之戶籍謄本，經抗告人之
      家人張明傑於同年2 月8 日收受，惟抗告人逾期未予補正
      ，原審即於同年3 月21日裁定駁回抗告人拋棄繼承之聲請
      ，此有聲請狀、送達回證在卷足憑。
（三）然查抗告人甲○○為大陸地區人民，於95年1 月1 日入境
      ，於同年2 月4 日出境，復於同年月20日再度入境，此有
      居留簽證、入出國日期證明書附卷可按。是以抗告人甲○○於同年1 月20日為其與抗告人丙○○聲明拋棄繼承時，
      其本人仍在臺灣，原審裁定卻命抗告人甲○○提出經財團
      法人海峽交流基金會驗證之拋棄繼承聲明書，尚有未洽。
      而原審補正裁定於同年2 月8 日送達時，適逢抗告人甲○○出境，抗告人甲○○亦無從知悉上情而向原審陳報或予
      以補正。而抗告人甲○○於本案準備程序期日當庭親口確
      認其與抗告人丙○○有拋棄繼承被繼承人乙○○遺產之意
      （見同年5 月11日準備程序筆錄），經核抗告人甲○○、
      丙○○拋棄繼承之聲請合於民法第1174條所定之程式，即
      應准予備查。
（四）抗告人甲○○、丙○○身為被繼承人乙○○之配偶、第一
      順位繼承人，既已拋棄繼承，則由第二順位繼承人即抗告
      人丁○○與鍾新妹繼承之（民法第1176條第6 項規定參照
      ）。而抗告人丁○○亦於95年1 月20日向本院聲明拋棄繼
      承，並於本案準備程序期日當庭親口確認有拋棄繼承被繼
      承人乙○○遺產之意（見同年5 月11日準備程序筆錄），
      是以抗告人丁○○拋棄繼承之聲請合於民法第1174條所定
      之程式，即應准予備查。
（五）綜上所述，抗告人拋棄繼承之聲請於法有據，原審裁定駁
      回抗告人之聲請，於法不合。從而，抗告意旨指摘原裁定
      不當，求予廢棄改判，為有理由，應予准許。爰予以廢棄
      原裁定，並改判如主文第2 項所示。
五、據上結論，本件抗告為有理由，爰裁定如主文。
中    華    民    國    95    年    5     月    16    日
                    家事法庭審判長法  官  俞慧君
                                  法  官  彭南元
                                  法  官  蔡惠如
上為正本係照原本作成
本裁定除以適用法規顯有錯誤為理由，並經本院許可外，不得再
抗告。
如提起再抗告，應於收受送達後10日內向本院提出再抗告狀，應
同時表明再抗告理由，且繳納再抗告費新臺幣1,000元。
中    華    民    國    95    年    5     月    16    日
                                  書記官  周玉琦
參考法條：
非訟事件法第45條：
抗告法院之裁定，以抗告不合法而駁回者，不得再為抗告。但得
向原法院提出異議。
前項異議，準用民事訴訟法第484 條第2項及第3項之規定。
除前2 項之情形外，對於抗告法院之裁定再為抗告，僅得以其適
用法規顯有錯誤為理由，並經原法院之許可者為限。
前項許可，以原裁定所涉及之法律見解具有原則上重要性者為限
。
民事訴訟法第436 條之3 第3 項、第4 項及第436 條之6 之規定
，於第3項之抗告準用之。
民事訴訟法第436條之3
對於簡易訴訟程序之第二審裁判，提起第三審上訴或抗告，須經
原裁判法院之許可。
前項許可，以訴訟事件所涉及之法律見解具有原則上之重要性者
為限。
第 1 項之上訴或抗告，為裁判之原法院認為應行許可者，應添具
意見書，
敘明合於前項規定之理由，逕將卷宗送最高法院；認為不應許可
者，應以裁定駁回其上訴或抗告。
前項裁定得逕向最高法院抗告。
民事訴訟法第436條之6
對於簡易訴訟程序之裁判，逕向最高法院提起上訴或抗告，經以
上訴或抗告無理由為駁回之裁判者，不得更以同一理由提起再審
之訴或聲請再審。


司法院資訊處製作；財團法人民間司法改革基金會備份。
